臺灣屏東地方法院民事判決　　　　　　 93年度訴字第424號
原　　　告　甲○○
訴訟代理人　許銘春律師
　　　　　　張文雪律師
被　　　告　國泰人壽保險股份有限公司
法定代理人　丙○○
訴訟代理人　李明益律師
當事人間給付保險金事件，本院於民國94年10月26日言詞辯論終
結，判決如下：
    主    文
被告應給付原告新台幣柒拾壹萬肆仟元，及自民國九十三年九月
二十四日起至清償日止，按年息百分之五計算之利息。
訴訟費用由被告負擔。
本判決於原告以新台幣貳拾肆萬元供擔保後得假執行；但被告於
執行標的物拍定、變賣前以新台幣柒壹拾壹萬肆仟元或等值之國
泰世華銀行中華分行可轉讓定期存單預供擔保後，得免為假執行
。
    事實及理由
一、原告主張：
    原告於民國84年6 月29日向被告投保「國泰美滿人生312 終
    身壽險」。於86年8 月29日起，附加「平安保險附約」，附
    約之被保險人包括原告、原告之妻及子女，原告之傷害死亡
    保險金額為1,000,000 元，住院醫療保險金日額則為1,000
    元，又原告之妻乙○○於84年9 月14日向被告投保「國泰龍
    鳳育英壽險」，並附加「平安保險附約」，附約之被保險人
    亦包括原告、原告之妻及子女，原告之傷害死殘保險金額為
    1,000,000 元，住院醫療保險日額則為1,000 元。原告於92
    年4 月下旬某日晚間，洗澡後從浴室出來不慎跌倒，初感覺
    尾椎部分微痛，本以為無大礙，自行服用止痛藥，約10天後
    ，發覺疼痛未改善且愈加嚴重，導致行動困難，乃前往醫院
    診治，經診斷結果認原告因意外跌倒導致L5/S1 椎間盤破裂
    合併神經壓迫，並於同年5 月20日安排原告住院行腰椎間板
    脫位手術及後方固定術，術後原告共住院7 天，惟腰脊柱仍
    永久遺留著運動障礙。原告因遭受意外傷害事故，於180 日
    內，致成「脊柱永久遺留顯著運動障礙」之殘廢程度，並住
    院治療7 天，原告自可依保險附約之約定，請求被告給付殘
    廢保險金70萬元（0000000 ×35% ×2=700000），並請求住
    院醫療保險金14,000元《 (1000+1000)×7=14000 》。詎原
    告於92年6 月底向被告申請理賠，被告以原告之傷害非屬意
    外為由，拒絕理賠，原告多次聲請調解，被告均拒絕理賠，
    為此提起本件訴訟。並聲明：(一)如主文第１項所示。(二)願供
    擔保，請准宣告假執行。
二、被告則以：
　　否認原告有於92年4 月下旬跌倒之事實，原告應舉證證明之
    ，且自86年間起原告曾因腰痛、脊椎脫位、下背痛、腰椎脫
    位等疾病，先後多次至多家診所及醫院求診，足見原告所指
    L5/S1 椎間盤破裂合併神經壓迫，應與其腰椎滑脫、脊椎脫
    位之宿疾有關，並非意外事故。且被告公司於89年8 月間經
    協議已給付結案，原告之主張，顯與事實不符等語資為抗辯
    。並聲明：(一)原告之訴駁回。(二)如受不利之判決，願以現金
    或等值之國泰世華銀行中華分行可轉讓定期存單預供擔保免
    為假執行。
三、法院之判斷：
(一)、原告主張其向被告投保「國泰美滿人生312 終身壽險」，並
    附加「平安保險附約」，其妻亦投保上開保險，保險之被保
    險人均包涵原告，保險仍存續中，原告現因故而有「L5/S1
    椎間盤破裂合併神經壓迫」，致脊柱永久遺留顯著運動障礙
    傷害等情，業據提出人壽保險單、國泰平安保險附約、附加
    醫療保險金條款、陽明醫院診斷證明書為證，且為被告所不
    爭執，堪信為真正。
(二)、原告主張其「L5/S1 椎間盤破裂合併神經壓迫」為意外跌倒
    所致，被告則以係原告之宿疾所致等語置辯，是以本件之爭
    執點為原告所受之傷害是否為意外所致，經查：
(1)、證人即原告的太太乙○○到庭證稱：92年4 月底晚餐時間，
    當時我正煮好晚餐在整理廚房、拖地，我聽到我先生叫一聲
    ，我轉過頭去看到我先生已經足跌坐在浴室門口出來的地上
    ，屁股坐在地上，腳翹起來，我家廚房與浴室是相連的，當
    時家裡還有三個小孩都在樓上的房間裡面，我把我先生扶起
    來之後，我先生並沒有流血或者破皮的現象，當天晚上並沒
    有作任何處理，只是隔天覺得有點痛，我們也沒有去理會，
    隔了幾天之後我先生覺得比較痛一點，然後就吃他以前在陽
    明醫院複診時所開立的藥方，吃完之後我先生覺得沒有比較
    好，因為我先生之前有在陽明醫院作脊椎的手術，所以就回
    到陽明醫院就診，吃完醫生開的藥的之後，並沒有好轉，好
    像病情更加嚴重，走一段路就必須休息一下，速度也比較慢
    ，所以開轉診單到聖地天主教醫院作核磁共振攝影，看原告
    的脊椎有無問題，照完之後，我們把片子拿到陽明醫院給主
    治醫師看，醫生看完之後，告訴我們說，原告的尾椎軟骨破
    裂，需開刀治療。88年間原告在田裡工作有跌倒過，動完手
    術之後，行動一切都很正常等語（見本院卷第73、74、75頁
    ），證人所述之跌倒情形及就診經過與原告所述相符，且剛
    拖過的地面，多半較濕滑，復以浴室係屬較潮濕的空間，從
    浴室出來的足部多非乾爽，是以潮濕的腳踩在濕的地板上，
    顯有跌倒的可能。再者，跌倒，若未有碰到尖瑞物品，有可
    能不會有流血之情，且一般跌倒之後，若無明顯的外傷，多
    半不會前往醫療院所就醫，於經過數日之後，若仍有不適方
    會前往醫院就醫，是以原告及證人所述的就醫情狀，尚與常
    情無悖，堪信證人所述為實在，足認原告於92年4 月底有跌
    倒之情。
(2)、被告辯稱原告現之「L5/S1 椎間盤破裂合併神經壓迫」係舊
    疾所致等語，按本院依職權函查陽明醫院，據該醫院函表示
    ：88年4 月至92年1 月17日共陸續在本院追蹤治療共53次門
    診，期間並無L5/S1 症狀，其後4 個月沒來，至92年5 月14
    刀再來門診即有右腳酸痛的現象，作電腦斷層發現L5/S1 的
    椎間盤破裂壓及神經。L4/L5 手術後依學理約有25%-30% 的
    機會在6-7 年內，發生鄰節（L3/L4 或L5/S1）的 問題，但
    無法確定彼此之間的關係，此有陽明醫院93年11月5 日陽字
    第09311005-2號函在卷可稽，是以原告於88年受傷時，其並
    無L5/S1 之症狀，雖於學理上6-7 年內，有可能發生鄰節之
    問題，惟原告於88年間傷害後，已無法做粗重工作，此有台
    灣省立屏東醫院88年10月30日之診斷證明書在卷可稽，原告
    於92年間僅40餘歲尚屬中壯年，非60歲以上之老年人，且非
    長期從事粗重工作，依一般醫學常情，實無可能於4 年內即
    因舊疾而導致「L5/S1 椎間盤破裂合併神經壓迫」。另長庚
    紀念醫院雖表示：原告於88年10月30日及89年9 月13日於屏
    東醫院所照L-spine(Latera view)中，可見第五腰椎第一荐
    椎盤空間狹子，且可能已有脊椎崩解現象，判斷此時第五腰
    椎與第一荐椎椎間盤已有退化病變等語，此有財團法人長庚
    紀念醫院高雄分院94年6 月2 日長庚院高字第451038號函在
    卷可稽，惟該函另明白表示，片子品質不佳，太白，又無
    oblique view及第一次手術前後的CT scan of L-spine，則
    其所憑以認定的基礎既有疑義，所推論的結果，難認有理，
    況本院依職權復請長庚醫院為鑑定時，其表示無L-spine 之
    CT片，而無法判斷，是其前認可能有脊椎崩解現象等語，僅
    為推論之詞，而非原告實際之情狀，要難採為認定依據。是
    以被告未能提出其他證據證明原告現所受之傷為舊疾所致，
    自難為有利於其之認定。
(3)、綜上所述，原告係因跌倒意外，受有「L5/S1 椎間盤破裂合
    併神經壓迫」，致脊柱永久遺留顯著運動障礙，依平安保險
    附約第16條第1 項：「被保險人於本附約有效之保險期間內
    遭受第2 條之意外傷害事故，並於意外傷害事故發生之日起
    180 日內致成附表所列第2 級以下殘廢程度之1 者，本公司
    按本附約保險單所記載該被保險人的保險金額為準，依附表
    所列比例給付殘廢保險金」；而依殘廢程度與保險金給付表
    第16項所載之「脊柱永久遺留顯著運動障礙者」，應給付百
    分之35之殘廢保險金。又依平安保險附約附加醫療保險金條
    款第1 條第1 項約定：「被保險人於本附約有效的保險期間
    內遭受第2 條約定的意外傷害事故，自意外傷害事故發生之
    日起180 日以內，於醫院或診所接受住院治療者，本公司按
    本附約保險單所記載的『住院醫療保險金日額』乘以實際住
    院醫療日數給付『住院醫療日額保險金』，但每次意外傷害
    事故的住院日數最長以90日為限」。是以原告於保險契約存
    續期間，受有意外傷害事故，致住院治療7 天，依上開保險
    約定之內容，請求被告給付殘廢保險金70萬元（0000000 ×
    35% ×2=700000），及住院醫療保險金1 萬4 千元【（
    1000+1000）×7=14000】，合計71萬4 千元，及自起訴狀繕
    本送達翌日（即93年9 月24日）起至清償日止，按年息百分
    之五計算之利息，為有理由，應予准許。
四、兩造陳明願供擔保，聲請假執行及免為假執行之宣告，核無
    不合，爰酌定相當擔保金額准許之。
五、結論：原告之訴為有理由，依民事訴訟法第78條、第390 條
    第2項、第392條第2、3項，判決如主文。
中　　華　　民　　國　　94　　年　　10　　月　　31　　日
                  民事第二庭  審判長法    官  阮世賢
                                    法    官  涂春生
                                    法  　官　吳思怡
正本係照原本作成。
如對判決上訴，須於判決送達後20日內向本院提出上訴狀，其未
表明上訴理由者，應於提出上訴後20日內向本院補提理由書狀（
均須按他造當事人之人數附繕本）。
中　　華　　民　　國　　94　　年　　10　　月　　31　　日
                                    書 記 官　劉音利
